臺灣臺北地方法院交通事件裁定　　　　　　　　　　　九十年度交聲字第三○二號
　　異　議　人
　　即受處分人　甲○○
右列異議人即受處分人因違反道路交通管理處罰條例案件，對於台北市交通事件裁決
所中華民國九十年三月十九日所為之處分（原處分：北市裁三字第裁二二─ＡＢＵ二
五七四五七號），聲明異議，本院裁定如左：
    主  文
原處分撤銷。
甲○○不罰。
   理  由
一、本件原處分機關認受處分人即異議人甲○○駕駛黃昌榮名下車號ＢＣＮ─二○二
    號重型機車，於民國八十九年十一月十七日二十時十分許，沿臺北市○○街由北
    向南直行至台北市○○街二十號前，其機車之右手把及右後照鏡擦撞沿溫州街西
    側由南向北步行之行人何蕙玲，經原舉發機關（即台北市政府警察局大安分局）
    認定受處分人駕車肇事致人受傷，未採取救護或其他必要措施並向警察機關報告
    而逃逸，於八十九年十二月十二日掣單舉發（北市警交大字第ＡＢＵ二五七四五
    七號）後，受處分人依法於應到案日前提出申訴，並表明其確為實際駕駛人，經
    原處分機關轉送原舉發單位查復及綜合有關資料審查結果，認其前開違規事實明
    確，而依違反道路交通管理處罰條例第六十二條第一項之規定，於九十年三月十
    九日對受處分人裁處吊銷駕駛執照之處分。
二、按汽車駕駛人，駕駛汽車肇事致人受傷，應即採取救護或其他必要措施，並向警
    察機關報告，不得駛離；違者吊扣其駕照三個月至六個月；逃逸者吊銷其駕駛執
    照。道路交通管理處罰條例第六十二條第一項固定有明文；然查得依此規定對於
    汽車駕駛人處以吊銷駕駛執照之處分者，以「汽車駕駛人，駕駛汽車肇事致人受
    傷」，而未「採取救護或其他必要措施」為要件。準此，依歸責理論而言，自須
    汽車駕駛人對其駕駛行為造成交通事故並致人受傷，有所認識，而仍故意逃逸，
    始足當之。又者，法院受理交通事件，準用刑事訴訟法之規定，道路交通管理處
    罰條例第八十九條前段定有明文，參諸最高法院七十六年台上字第四九八六號判
    例意旨所示：「認定犯罪事實所憑之證據，雖不以直接證據為限，間接證據亦包
    括在內，然而無論直接證據或間接證據，其為訴訟上之證明，須於通常一般之人
    均不致有所懷疑，而得確信其為真實之程度者，始得據為有罪之認定，倘其證明
    尚未達到此一程度，而有合理之懷疑存在而無從使事實審法院得有罪之確信時，
    即應由法院為諭知被告無罪之判決」，法院於審理行為人違反道路交通管理處罰
    條例案件，當踐行完畢調查證據之程序後，為事實之認定時，如就原處分機關所
    認定之行為人違規之事實仍有合理之訴訟上懷疑，而無法確信行為人確有該當於
    道路交通管理處罰條例各該處罰條文之構成要件事實者，即應依訴訟上之待證事
    實「倘有懷疑，則從被告之利益作解釋」（in dubi opro reo）之證據法則，為
    有利於受處分人之認定。
二、訊據受處分人雖不否認於右揭時地，因駕駛車號ＢＣＮ─二○二號重型機車，擦
    撞到行人何蕙玲之事實，惟堅決否認有何原處分機關所指「駕車肇事致人受傷未
    採取救護而逃逸」之違規行為，辯稱：伊於肇事後，一度停車回頭察看該行人，
    見其仍站立，並無受傷之跡象，始騎車離去等語。
三、經查，本件交通事故發生時，受處分人為閃躲對面逆向行駛之機車，而與行人發
    生擦撞一節，為受處人自承不諱，且有卷附被告於警訊之自白及行人何蕙玲之交
    通事故談話紀錄表可稽，堪信為真實。然查，上開交通事故實際上僅造成行人何
    蕙玲之「右手臂疼痛」，有台北市政府警察局大安分局交通分隊交通事故補充資
    料表一份足憑，而何蕙玲未前往醫院驗傷，又有本院依職權所調閱臺灣台北地方
    法院檢察署九十年度偵字第一四一九號偵查卷附何蕙玲之警訊可佐。已嫌無證據
    證明何蕙玲受有具體明顯之傷害。且觀諸何蕙玲於偵查中所稱「（問：當時妳有
    無倒地？）無‧‧‧」、「覺得無大礙」等語（見臺灣台北地方法院檢察署九十
    年度偵字第一四一九號偵查卷第十五頁），不僅足認行人何蕙玲因肇事所受右手
    臂疼痛之傷害，尚甚輕微，且足信受處分人所辯其於肇事後，一度停車回頭察看
    該行人，見其仍站立且無受傷之跡象一情，應非子虛。況何蕙玲於偵查中證稱：
    「‧‧‧當時我穿著長袖，從外觀無法看到傷」一語（見臺灣台北地方法院檢察
    署九十年度偵字第一四一九號偵查卷第十五頁），此外，又無其他積極證據足徵
    受處分人肇事時明知行人何蕙玲受有傷害，就其事後未向警察機關報告即駕車離
    去之行為，仍不得指為故意肇事駕車逃逸。原舉發機關或原處分機關均無其他任
    何證據足證受處分人駕駛車輛肇事後，確信致人受傷，而仍故意駕車逃逸，依前
    開「倘有懷疑，則從被告之利益作解釋」（in dubi opro reo）之原則，對其未
    採取救護或其他措施而駕車離去之行為，仍應為有利受處分人之認定。
四、綜上，原處分機關僅以行人何蕙玲確因受處分人前揭肇事行為受有傷害結果，未
    就客觀上受處分人是否知悉肇事致人受傷，遽對其未採取救護或其他措施而駕車
    離去之行為，認定違反道路交通管理處罰條例第六十二條第一項規定，而裁處吊
    銷駕駛執照之處分，尚嫌失之臆測。原處分機關不察，未就受處分人肇事時，是
    否明知致人受傷，遽對受處分人為前開裁決，難認允當。本件受處分人異議為有
    理由，應由本院將原處分撤銷，改諭知受處分人不罰，以資適法。
據上論斷，應依道路交通案件處理辦法第二十條前段，裁定如主文。
中    華    民    國      九十一      年      十      月      三十一    日
                                      臺灣臺北地方法院交通法庭
                                          法  官  吳  秋  宏
右正本證明與原本無異。
如不服本裁定，應於送達後五日內，向本院提出抗告狀。
                                          書記官  林  碧  華
中    華    民    國     九十一     年        十      月      三十一    日
